臺灣高雄地方法院刑事判決　　　　　　　96年度訴字第3016號
公　訴　人　臺灣高雄地方法院檢察署檢察官
被　　　告　乙○○
上列被告因妨害自由等案件，經檢察官提起公訴（96年度偵字第
12914 號），本院判決如下：
    主  文
乙○○犯恐嚇危害安全罪，累犯，處有期徒刑肆月，如易科罰金
，以新臺幣壹仟元折算壹日，減為有期徒刑貳月，如易科罰金，
以新臺幣壹仟元折算壹日。
被訴剝奪他人行動自由罪部分，無罪。
其餘被訴部分，公訴不受理。
    事  實
一、乙○○於民國90年間因妨害自由案件，經臺灣高等法院高雄
    分院以92年度上易字第248 號判處有期徒刑5 月確定，於92
    年7 月11日易科罰金執行完畢。其與丙○○原係夫妻，2 人
    間有家庭暴力防治法第3 條第1 款規定之家庭成員關係存在
    。緣乙○○因與陳威葳之嫌隙而心生不滿，竟基於恐嚇危害
    安全之犯意，接續於96年3 月12日晚上9 時7 分3 秒、10時
    11分20秒及11時9 分50秒，分別以手機傳送「七天內讓你發
    瘋」、「見面時我會把你理光頭」、「看誰先栽在誰的手裡
    」等文字至丙○○所持用門號0000000000號之手機，而以此
    方式恐嚇丙○○，使其心生畏懼，致生危害於丙○○生命、
    身體之安全。
二、案經丙○○訴由高雄市政府警察局三民第一分局移送臺灣高
    雄地方法院檢察署檢察官偵查起訴。
    理  由
壹、程序部分（證據能力之審查）：
    按被告以外之人於審判外之陳述，雖不符刑事訴訟法第 159
    條之1 至之4 等4 條之規定，然若當事人於審判程序中同意
    作為證據，法院審酌該言詞陳述或書面陳述作成時之情況，
    認為適當者，亦得為證據；又當事人、代理人或辯護人於法
    院調查證據時，知有刑事訴訟法第159 條第1 項不得為證據
    之情形，而未於言詞辯論終結前聲明異議者，視為有前項之
    同意，同法第159 條之5 定有明文。此立法意旨在於傳聞證
    據未經當事人之反對詰問予以核實，原則上先予排除。惟若
    當事人已放棄反對詰問權，於審判程序中表明同意該等傳聞
    證據可作為證據；或於言詞辯論終結前未聲明異議，基於尊
    重當事人對傳聞證據之處分權，及證據資料愈豐富，愈有助
    於真實發見之理念，且強化言詞辯論主義，使訴訟程序得以
    順暢進行，上開傳聞證據亦均具有證據能力。查本件證人即
    告訴人陳威葳於警詢中之供述，具有被告以外之人書面陳述
    之性質，屬傳聞證據，惟經本院依法提示予以調查，檢察官
    及被告均對此未表示異議，且經本院審酌該書面作成時無違
    法情事，應適宜為本案之證據。
貳、實體部分：
一、上揭犯罪事實，業據被告乙○○於本院審理時均能坦承不諱
    ，核與證人即告訴人陳威葳於警詢時指訴之情節相符（見警
    3 卷第7 至9 頁），並有手機簡訊翻拍照片3 張附卷可稽（
    見警3 卷第17頁）。是被告之自白已有相當之證據資料予以
    補強，且與事實相符，應堪信為真實。從而，本案事證明確
    ，被告犯行堪予認定，應依法論科。
二、按家庭暴力者，謂家庭成員間實施身體或精神上不法侵害之
    行為。又家庭暴力罪者，謂家庭成員間故意實施家庭暴力行
    為而成立其他法律所規定之犯罪。家庭暴力防治法第2 條第
    1 項、第2 項定有明文。本件被告與告訴人陳威葳原係夫妻
    ，係家庭暴力防治法第3 條第1 款所規定前配偶之家庭成員
    ，故核被告所為，係犯刑法第305 條之恐嚇危害安全罪，其
    上開犯行同時亦屬家庭暴力防治法第2 條第2 項之家庭暴力
    罪，惟因家庭暴力防治法之上開條文並無罰則規定，是以此
    部分犯行應僅依刑法第305 條恐嚇危害安全罪之規定予以論
    罪科刑。公訴意旨漏引家庭暴力防治法第2 條第2 項之家庭
    暴力罪法條，應予指明。又被告上開3 次傳送簡訊恐嚇犯行
    ，時間密接，方法相同，顯係基於單一之犯意為之，應評價
    為接續之一行為，僅論以1 次恐嚇犯行。另被告於90年間因
    妨害自由案件，經臺灣高等法院高雄分院以92年度上易字第
    248 號判處有期徒刑5 月確定，於92年7 月11日易科罰金執
    行完畢，有臺灣高等法院被告全國前案紀錄表1 紙附卷可稽
    ，被告於上開有期徒刑執行完畢5 年內，故意再犯本件有期
    徒刑以上之罪，為累犯，應依刑法第47條第1 項規定，加重
    其刑。公訴意旨就被告犯行構成累犯部分漏未記載，容有誤
    會，應予敘明。爰審酌被告與告訴人陳威葳原係夫妻，然其
    僅因細故爭執，即以恐嚇之方式解決問題，告訴人因而心生
    恐懼，被告顯然無視社會法秩序之規範，惟念其犯後能坦承
    犯行，態度尚佳等一切情狀，量處如主文所示之刑，並審酌
    被告之家庭經濟狀況及職業，諭知易科罰金之折算標準。另
    被告上開犯行之犯罪時間在96年4 月24日以前，合於中華民
    國96年罪犯減刑條例所定減刑條件，應予減其刑2 分之1，
    並諭知易科罰金之折算標準。
參、無罪部分：
一、公訴意旨略以：被告乙○○於96年2 月17日，電話聯絡告訴
    人丙○○，約定雙方一同攜同女兒至九族文化村遊玩，告訴
    人即於當日22時前往被告位在高雄市○○○路260 號8 樓之
    3 住處，於翌日2 人與女兒一起前往前開地點，並至20日凌
    晨1 時許再返回前開住處，被告即基於剝奪人行動自由之犯
    意，阻止告訴人步出門口並沒收手機，將室內電話線拔除，
    且以繩索綑綁其雙手關進主臥房內，以此強暴之方式剝奪告
    訴人行動自由達1 天至21日凌晨1 時許。嗣於21日凌晨1 時
    許，告訴人在陽台上抽菸欲跳樓逃離，並大喊被人妨害自由
    ，被告見狀阻止為警衛發覺而報警查獲，因認被告涉犯刑法
    第302 條第1 項之剝奪他人行動自由罪嫌。
二、按犯罪事實應依證據認定之，無證據不得推定其犯罪事實。
    又不能證明被告犯罪者，應諭知無罪之判決，刑事訴訟法第
    154 條第2 項、第301 條第1 項定有明文。又事實之認定，
    應憑證據，如未能發現相當證據，或證據不足以證明，自不
    能以推測或擬制之方法，為裁判基礎（最高法院40年台上字
    第86號判例參照）；而告訴人之告訴，係以使被告受刑事訴
    追為目的，是其陳述是否與事實相符，仍應調查其他證據以
    資審認（最高法院52年台上字第1300號判例參照），易言之
    ，即藉由補強證據之存在，以增強或擔保告訴人陳述之證明
    力（最高法院87年度台上字第2176號判決要旨參照）。且認
    定犯罪事實所憑之證據，雖不以直接證據為限，間接證據亦
    包括在內，然無論直接證據或間接證據，其為訴訟上之證明
    ，須於通常一般之人均不致有所懷疑，而得確信其為真實之
    程度者，始得據為有罪之認定，倘其證明尚未達到此一程度
    ，而有合理之懷疑存在而無從使事實審法院得有罪之確信時
    ，即應由法院諭知被告無罪之判決（最高法院40年台上字第
    86號、30年台上字第816 號、76年台上字第4986號判例意旨
    參照）。
三、公訴人認被告乙○○涉有上開犯行，無非係以被告坦承告訴
    人陳威葳確有於上開、地大喊「我被人妨害自由」且欲跳樓
    等事實，及告訴人之指訴，為其依據。經查：
  (一)訊據證人即告訴人陳威葳於警詢中指訴：伊於96年2 月17日
    22時至被告位於高雄市左營區○○○路260 號8 樓之住處吃
    飯，餐後被告不讓伊回家，並將伊手機關掉，限制伊外出，
    並恐嚇伊，伊因畏懼而不敢外出，在屋內走動，直至2 月21
    日凌晨1 時許伊到陽台抽煙並作勢跳樓，被告才逃逸云云（
    見警1 卷第5 至6 頁），偵4 卷第76、77頁），然告訴人於
    偵查中另指訴：96年2 月20日晚上5 時至被告住處吃飯，晚
    上10時許因發生爭執，將伊之手機沒收，不讓伊離去，用繩
    子綑綁伊之雙手云云（見偵2 卷第15頁），然於同1 次偵查
    程序卻又陳稱：被告自2 月19日開始限制伊之自由云云（見
    偵2 卷第15頁），本院交相比對告訴人上開指訴內容，告訴
    人對於遭剝奪行動自由之時間不僅前後有3 種不同之供述，
    且就其遭被告剝奪行動自由之方式，究竟係遭限制在屋內活
    動，抑或遭綑綁雙手，前後亦有不同之證述，本院尚難遽以
    告訴人上開前後矛盾之指訴而推論被告確有剝奪告訴人行動
    自由之犯行。
  (二)此外，公訴人復未能提出任何積極證據足資證明被告有何剝
    奪告訴人行動自由之事實，是公訴人認被告涉有剝奪他人行
    動自由之犯嫌，即無足夠之證據可資證明。
四、綜上所述，公訴人所指被告涉犯上開犯行，要屬不能證明，
    應為無罪之諭知。
肆、公訴不受理部分：
一、公訴意旨另以：被告乙○○分別於：(一)96年2 月21日凌晨 1
    時許，基於傷害之犯意，以手抓傷告訴人陳威葳雙側，使告
    訴人受有雙側腋下抓傷之傷害；(二)於96年2 月24日下午6 時
    許，被告電話聯絡告訴人，欲至高雄市新興區○○○路 267
    之129 號8 樓與之發生性行為，惟遭告訴人拒絕，被告再以
    借用行李箱為由欲至告四如住處，告訴人告知會拿至樓下管
    理室交付，但當告訴人開門時，被告即衝入住處與之衝突，
    發現現場有告訴人友人劉明軒在場，被告即要求劉明軒在外
    等候，迨劉明軒步出門口關上木門，被告基於傷害之犯意，
    翻動電視櫃抽屜，即拿取剪刀1 支，將告訴人壓制在沙發上
    ，並手持剪刀剪其頭髮，使其受有頭皮割裂傷四處各約1至3
    公分、右手掌深部割傷5 公分、左食指割傷1 公分等傷害，
    因認被告涉有刑法第277 條第1 項之傷害罪嫌云云。
二、按告訴乃論之罪，告訴人於第一審辯論終結前，得撤回其告
    訴；又告訴經撤回者，法院應諭知不受理之判決，刑事訴訟
    法第238條第1項、第303條第3款定有明文。
三、本件被告因傷害案件，經檢察官提起公訴，認被告係犯刑法
    第277 條第1 項之過失傷害罪，依同法第287 條前段之規定
    須告訴乃論。茲因告訴人陳威葳於本院審理中已與被告成立
    和解，告訴人並已具狀撤回其告訴，有本院96年9 月21日準
    備程序筆錄及撤回告訴狀各1 紙附卷可稽，參照前開說明，
    爰不經言詞辯論，逕為諭知不受理之判決。
據上論斷，應依刑事訴訟法第299 條第1 項前段、第301 條第 1
項、第303 條第3 款、第307 條，刑法第305 條、第41條第1 項
前段、第47條第1 項，刑法施行法第1 條之1 ，中華民國96年罪
犯減刑條例第2 條第1 項第3 款、第7 條、第9 條，判決如主文
。
本案經檢察官甲○○到庭執行職務。
中　　華　　民　　國　　96　　年　　12　　月　　13　　日
                  鳳山刑事第一庭審判長法  官 黃三友
                                      法　官 林芳華
                                      法  官 陳盈吉
以上正本證明與原本無異。
如不服本判決應於收受本判決後10日內向本院提出上訴書狀，並
應敘述具體理由，如未敘述上訴理由者，應於上訴期間屆滿後20
日內補提理由書狀於本院（均須按他造當事人之人數附繕本）「
切勿逕送上級法院」。
中　　華　　民　　國　　96　　年　　12　　月　　13　　日
 　　　　　　　　　　　　　　　       書記官  吳俊達
附錄本判決論罪科刑法條：
刑法第305 條
以加害生命、身體、自由、名譽、財產之事，恐嚇他人致生危害
於安全者，處2 年以下有期徒刑、拘役或300 元以下罰金。
